臺灣高等法院臺中分院刑事裁定
110年度毒抗字第522號
抗  告  人  
即  被  告  羅勝杰


上列抗告人即被告因違反毒品危害防制條例案件，經檢察官聲請
觀察、勒戒（臺灣臺中地方檢察署110 年度毒偵第893號），不
服臺灣臺中地方法院110 年度毒聲字第528 號中華民國110 年4
月6日第一審刑事裁定（聲請案號：臺灣臺中地方檢察署110 年
度聲觀字第404 號），提起抗告，本院裁定如下：
    主  文
抗告駁回。
    理  由
一、抗告意旨略以：抗告人即被告羅勝杰為中低收入戶，全家人
    均仰賴抗告人賺錢的收入，抗告人每月固定至第三分局驗尿
    ，是否以另外的方式懲處，不要實施勒戒，而到醫院定期檢
    查，以保持家庭收入不會中斷等語。
二、按犯毒品危害防制條例第10條之罪者，檢察官應聲請法院裁
    定，令被告入勒戒處所觀察、勒戒，其期間不得逾2月。觀
    察、勒戒後，檢察官依據勒戒處所之陳報，認受觀察、勒戒
    人無繼續施用毒品傾向者，應即釋放，並為不起訴之處分；
    認受觀察、勒戒人有繼續施用毒品傾向者，檢察官應聲請法
    院裁定令入戒治處所強制戒治，其期間為6個月以上，至無
    繼續強制戒治之必要為止。但最長不得逾1年。依前項規定
    為觀察、勒戒或強制戒治執行完畢釋放後，3年後再犯第10
    條之罪者，適用前2項之規定，毒品危害防制條例第20條第1
    項、第2項前段、第3項分別定有明文。又毒品危害防制條例
    第20條第1項規定之觀察、勒戒處分，並非對於施用毒品犯
    罪者之懲處，而係針對受處分人將來之危險所為預防、矯正
    措施之保安處分，目的係為斷絕施用毒品者之身癮及心癮，
    並屬強制規定，凡犯毒品危害防制條例第10條之罪者，經檢
    察官聲請，法院僅得依法裁定受處分人令入勒戒處所觀察、
    勒戒，並無自由裁量之餘地。除檢察官審酌個案情形，依同
    條例第24條第1項為附命完成戒癮治療之緩起訴處分，可排
    除適用觀察、勒戒之程序外，凡經檢察官聲請，法院僅得依
    法裁定令入勒戒處所觀察、勒戒。
三、經查，抗告人基於施用第二級毒品之犯意，於民國109 年6 
    月30日凌晨3、時許，在臺中市○區○○○路○○路○○○○○號00-000
    0號自用小客車內，以將第二級毒品甲基安非他命置於玻璃
    球燒烤吸食煙霧之方式，施用第二級毒品甲基安非他命1 次
    之事實，業據抗告人於警詢及偵查中坦承不諱（見109年度
    毒偵字第2357號偵查卷第59頁至第60頁、第112頁），而被
    告經警採尿送驗結果，確呈安非他命、甲基安非他命陽性反
    應，此有臺中市政府警察局毒品危害防制條例案件代號與真
    實姓名對照表、正修科技大學超微量研究科技中心尿液檢驗
    報告各1紙附卷可稽（見109年度毒偵字第2357號偵查卷第75
    頁、109年度核交字第2582號偵查卷第5頁），此外，復有抗
    告人所有且供其施用第二級毒品甲基安非他命所用之夾鏈袋
    1個與吸食器1組扣案可憑，該扣案之夾鏈袋，並經鑑定殘留
    第二級毒品甲基安非他命成分，有衛生福利部草屯療養院鑑
    驗書1份在卷可憑（見109年度毒偵字第2357號偵查卷第117
    頁），是抗告人施用第一級毒品之犯行，洵堪認定。又抗告
    人前因施用毒品案件，經臺灣臺中地方法院裁定送觀察、勒
    戒後，認無繼續施用毒品之傾向，於103年8 月26日執行完
    畢釋放，由臺灣臺中地方檢察署檢察官以103年度毒偵緝字
    第116號為不起訴之處分確定等情，有臺灣高等法院被告前
    案紀錄表在卷可憑，足認抗告人本件施用第二級毒品之犯行
    ，距其最近一次觀察、勒戒或強制戒治執行完畢釋放後已逾
    3 年，原審法院依毒品危害防制條例第20條第3 項、第1項
    之規定，准許檢察官之聲請，裁定將抗告人送勒戒處所觀察
    、勒戒，核無不合。
四、抗告意旨雖執前詞指摘原裁定不當。惟查，又毒品危害防制
    條例中關於觀察、勒戒之規定，乃係導入一療程觀念，針對
    受處分人將來之危險所為預防、矯治措施之保安處分，目的
    係在戒除受處分人施用毒品身癮及心癮之措施，以達教化與
    治療之目的，其立法意旨在幫助施用毒品者戒毒，非屬懲戒
    行為人之性質，核與刑罰執行之目的不同，且此為法律之強
    制規定，除有毒品危害防制條例第21條第1項規定犯同條例
    第10條之罪者，於犯罪未發覺前，自動向衛生福利部指定之
    醫療機構請求治療，醫療機構免將請求治療者送法院或檢察
    機關，以及同條例第24條第1 項規定檢察官先依刑事訴訟法
    第253 條之1 第1 項、第253 條之2 之規定，為附命完成戒
    癮治療之緩起訴處分時，不適用第20條第1 項之程序外，凡
    違反同條例第10條之規定者，檢察官即應依同條例第20條第
    1 項規定，向法院提出聲請裁定令入勒戒處所觀察、勒戒。
    而被告經檢察官聲請法院裁定將被告送勒戒處所觀察、勒戒
    者，法院僅得就其聲請審查被告是否有施用毒品之行為，以
    及被告是否為「初犯」或為觀察、勒戒、強制治療執行完畢
    後「3年內再犯」而為准駁之裁定，並無自由斟酌以其他方
    式替代或得以其他原因免予執行之權，故抗告意旨以其家庭
    經濟狀況為由，請求本院以其他替代方案，免除其入勒戒處
    所觀察勒戒，而提起本件抗告，即難認有理由，而應予駁回
    。
據上論斷，依刑事訴訟法第412條，裁定如主文。 
中　　華　　民　　國　　110 　年　　4 　　月　　30　　日
            刑事第一庭  審判長法　官　江  德  千
                              法  官　簡  源  希
                              法  官　高  增  泓
以上正本證明與原本無異。
不得再抗告。 
                              書記官　黃  美  珍
中　　華　　民　　國　　110 　年　　4 　　月　　30　　日